臺灣士林地方法院刑事判決　　　　　　　　　　　　　九十一年度易字第二二七號
　　聲　請　人　臺灣士林地方法院檢察署檢察官
　　被　　　告　庚○○
　　　　　　　　丁○○
右列被告因贓物等案件，經檢察官聲請以簡易判決處刑（九十年度偵字第九七七五號
、第九九五五號），本院認不宜為簡易判決處刑（九十一年度簡字第二三四號），改
依通常程序審理，判決如左：
    主  文
庚○○連續故買贓物，累犯，處有期徒刑伍月，如易科罰金，以佰元折算壹日。
丁○○共同意圖為自己不法之所有，以詐術使人將本人之物交付，處拘役伍拾日，如
易科罰金，以參佰元折算壹日，緩刑貳年。
    事  實
一、庚○○（原名簡國富）曾於民國七十九年間，因妨害自由等案件，經台灣高等法
    院判處應執行有期徒刑六年十月，於八十六年十二月十六日執行完畢，其係台北
    市○○區○○路九五之二十號一樓「大呼小叫」通訊行負責人，並僱用丁○○擔
    任現場負責之店長。詎庚○○仍不知悛悔，基於概括之犯意，先後於九十年七月
    十二日至十六日間某日，及同年月二十三日，在上址店內，明知向真實姓名年籍
    不詳者，所兜售之ＮＯＫＩＡ五一三０手機一支〔機身序號：00000000
    0000000號，為葉盛洲所有，置於辛○○所有車牌號碼ＡＲＷ─四０六號
    機車置物箱內，而於九十年七月十二日二十二時二十五分許，在台北市○○○路
    ○段「美術公園」前失竊〕，及ＮＯＫＩＡ三三一０手機一支〔機身序號：00
    0000000000000號，為己○所有，而於九十年七月二十二日二十一
    時許，在台北市信義區○○○路「國父紀念館」廣場失竊〕，均屬來路不明之贓
    物，仍以不詳價格故買之，並交予不知為贓物之店長丁○○銷售，而於同年七月
    十六日下午三時許，由不知為贓物之店長丁○○將上開ＮＯＫＩＡ五一三０中古
    手機一支，以新台幣（下同）一千五百元之代價，出售予不知情之甲○○。丁○○明知上開ＮＯＫＩＡ三三一０手機為中古手機，竟與庚○○共同基於為自己不
    法所有之意圖，推由丁○○於同年月三十一日，以四千元之價格，將前述ＮＯＫ
    ＩＡ三三一０中古手機一支，充作新機販售予不知情之戊○○。嗣於同年八月三
    十一日、九月二十日為台北市政府警察局、台北市政府警察局少年隊分別循線查
    悉上情。
二、案經臺北市政府警察局、同局少年隊報請臺灣士林地方法院檢察署檢察官偵查聲
    請簡易判決處刑。
    理  由
一、訊據被告庚○○坦承其係「大呼小叫」通訊行負責人，於九十年七月間購入上開
    ＮＯＫＩＡ三三一０手機後，交予店長丁○○販售之情，被告丁○○坦承販售Ｎ
    ＯＫＩＡ三三一０手機予戊○○之事實，惟均辯稱：不知所販售戊○○之手機為
    來源不明之贓物，亦不知係中古手機，又甲○○係持上開ＮＯＫＩＡ五一三０手
    機至店內維修，並未出售手機予甲○○云云。惟查：
  (一)上開ＮＯＫＩＡ五一三０手機（機身序號：000000000000000號
    ），為葉盛洲所有，置於辛○○所有之車牌號碼ＡＲＷ─四０六號機車置物箱內
    ，而於九十年七月十二日二十二時二十五分許，在台北市○○○路○段「美術公
    園」前失竊，另上開ＮＯＫＩＡ三三一０手機（機身序號：000000000
    000000號），為己○所有，而於九十年七月二十二日二十一時許，在台北
    市信義區○○○路「國父紀念館」廣場失竊等情，業據被害人辛○○、己○於警
    詢時指述明確，並有贓物認領保管單一紙及受理各類案件紀錄表影本一紙在卷可
    稽，是上開二支手機係屬他人竊取之贓物，可堪認定。
  (二)被告等雖否認出售ＮＯＫＩＡ五一三０手機予甲○○，辯稱：甲○○持該手機至
    店內維修云云。然證人甲○○於本院訊問時結證稱：伊本有一支ＮＯＫＩＡ五一
    三○手機，於九十年六、七月時不能使用，伊以為是電池故障，但更換電池後仍
    不能使用，嗣於九十年七月十六日至大呼小叫通訊行維修，丁○○謂無法修復，
    故伊以一千五百元之代價，向丁○○購買本案ＮＯＫＩＡ五一三０中古手機等語
    （見本院九十一年六月十日訊問筆錄），復經證人即甲○○同事丙○○證明甲○○原本確有一支ＮＯＫＩＡ五一三０手機，曾託伊購買該手機之電池更換，該手
    機仍無法使用等情屬實（見本院九十一年九月二日訊問筆錄），再佐以上開ＮＯ
    ＫＩＡ五一三０手機內部背面貼有「大呼小叫」保固圓型標籤，有手機照片一幀
    在卷可徵，足見該支手機乃購自被告庚○○開設之「大呼小叫」通訊行無疑。被
    告等雖另辯稱：維修之手機才會貼保固圓型標籤，中古手機則不會貼云云，惟與
    被告庚○○於警詢時供稱：「本店有買賣中古機，如是公司貨在保固期限內，本
    店不貼標籤，超過保固期限本店才加貼標籤。」等情不符，所謂保固乃擔保商品
    在某期間內物之瑕疵責任，而手機故障原因甚為多樣，果若被告等維修手機，有
    保固服務，則應記明維修原因，以杜糾紛才是，被告等始終無法舉出本案手機維
    修紀錄供參，亦無法明確指出本案手機因何原因維修，準此以觀，則該保固標籤
    是要擔保何種故障修復之瑕疵責任，連被告等都不明瞭，焉有貼上保固標籤之必
    要。反觀中古手機，機身狀況不明，若原廠保固期間已過，以一般消費者心態，
    更需要出售者之保固，是被告庚○○上開警詢時所供，應較可採。被告等上開所
    辯，顯與常情不符，殊難採信，不足憑採。而該支ＮＯＫＩＡ五一三０手機係於
    九十年七月十二日二十二時二十五分許失竊，經甲○○於九十年七月十六日購自
    上開通訊行，是被告庚○○應係於九十年七月十二日至同年月十六日某日，明知
    係來源不明之贓物，而向姓名年籍不詳者故買，堪以認定。
  (三)被告庚○○又辯稱：本案ＮＯＫＩＡ三三一０手機係向自稱「許志恩」者購入一
    批公司貨手機中之一支，伊有測試通話時間為零，不知是贓物云云，然被告並無
    法提出「許志恩」真實年籍、連絡方式或相關之進出貨憑證以供佐參。被告既以
    販售行動電話為業，對於購入行動電話之新舊、來源及價格均應相當謹慎，該批
    行動電話被告既坦承為原廠公司貨，卻無法提出相關之出廠及購貨發票證明，此
    顯與常情有違。再者被告於九十一年八月十五日本院庭訊中供稱：「（問：你買
    進如何檢視手機是否新的？）手機均有通話計時，我們手機進來會先打開手機，
    看其通話計時有無使用過，因為通話計時是洗不掉的。（問：你拿到手機有無檢
    查機身號碼與盒子號碼是否相同？）有。」等語，然經本院當庭勘驗被告所攜帶
    之ＮＯＫＩＡ八二五０手機，於輸入通用密碼後即可將通話計時歸零，被告身為
    業者，對行動電話各項功能之認知應高於常人，對此通話計時可歸零一節，焉能
    諉為不知？被告所辯於購入本案手機時，有檢查手機通話計時以確認為新手機云
    云，應係卸責推諉之詞，不足採信。又行動電話之序號，乃係行動電話製造廠商
    取得國際性組織ＦＣＣ之核准才得使用，且每支行動電話之序號均不相同，猶如
    汽車之引擎號碼，有其專屬性，故手機不管是公司貨或是水貨，其外包裝盒上會
    貼有與手機內部相同之序號。被告庚○○雖另辯稱：手機序號可以更改云云，縱
    屬可能，然本案ＮＯＫＩＡ三三一０手機序號未遭更改，有顯示序號之手機照片
    一幀附卷足憑（見九十年度偵字第九七七五號卷第十九頁），且該手機係他人所
    失竊之贓物，已如前述，被告於購入時，販售者又如何能提供印有原廠機身序號
    之包裝盒？被告庚○○所稱有核對機身號碼與包裝盒號碼云云，亦顯係事後杜撰
    之詞，委無足採。又佐以「大呼小叫」店員乙○○於九十年七月二十三日以自己
    所有之行動電話晶片插入該ＮＯＫＩＡ三三一０手機使用檢測，為證人乙○○於
    警詢時陳明，並有通聯紀錄在卷可憑（見九十年偵字第九七七五號卷第十二頁、
    三十三頁、三十七頁），足認被告庚○○係於九十年七月二十三日，在上址通訊
    行內，明知該手機屬來源不明之贓物，猶向姓名年籍不詳者故買之事實。
  (四)被告丁○○固坦承受僱庚○○擔任「大呼小叫」通訊行店員一職，及於九十年七
    月三十一日將ＮＯＫＩＡ三三一０手機以四千元之新機價格販售予被害人戊○○
  之事實，惟辯稱：不知所販賣之手機係中古手機，無詐騙之故意云云。然查，被
    害人戊○○當日前往購買手機時，被告丁○○告知ＮＯＫＩＡ三三一０為新手機
    ，被告丁○○拿出手機時，即無包裝盒，僅以一個黑色的包裝紙箱包裝手機售予
    被害人，手機配件亦無塑膠封套，被告丁○○稱賣的價格較便宜，怕其他同業向
    其購買再轉售，故不提供包裝盒，交易時被告亦無開立發票之事實，迭經戊○○
    於九十年八月三十一日偵查中及本院九十一年六月十日訊問中指述明確。衡諸經
    驗法則，客戶購買手機時，廠家均會提供原廠包裝盒及所附使用說明書，除證明
    手機來源合法外，提供完整之內外包裝，亦可向客戶證明所販售者確為未經使用
    過之新手機。本件被告丁○○販售手機予戊○○時，卻未提供原廠包裝盒，已與
    交易常情有違。再者被告丁○○於九十一年六月十日本院訊問中供稱：「（公訴
    人問：你們公司賣手機時，有無開發票給客戶？）新的手機一定會開發票」等語
    ，被告丁○○既坦承販賣新手機均會開立發票，何以本件販賣手機予戊○○時，
    卻未開立發票，而該手機恰為有問題之贓物？被告丁○○自八十九年八月間就擔
    任店長一職，至本件案發日已有將近一年之交易經驗，對於本次交易諸多異於常
    情之處，焉能以不知一詞推諉？次查，被告丁○○對於未能提供包裝盒一節雖又
    辯稱：係因庚○○告知包裝盒可退予廠商，有現金折扣云云，然依交易常情，包
    裝盒理應隨同手機提供予客戶，已如上述，況外包裝盒上均印有該支手機之專屬
    序號，除供購買者核對來源是否合法外，另供日後手機丟失時，得以追查之重要
    憑據，廠商亦無回收再加利用之道理。而被告庚○○於九十一年六月十日本院庭
    訊中供稱：盒子上有序號，我們撕下來寄給代理商，可以換得機票或其他促銷產
    品云云，除與丁○○所言矛盾外，其所言亦難令人為信。蓋代理商若為獎勵商家
    之販售業績，而要求提供業績憑據時，商家自可提出相關之銷貨憑證為據，何須
    大費周章編輯藉口向客戶留下包裝盒，再撕下包裝盒上之手機序號寄給代理商？
    況被告庚○○對於可換得機票或其他促銷產品一節，亦無法提供證明自圓其說，
    且被告丁○○亦供稱未見過庚○○將包裝盒退給廠商等語（見本院九十一年六月
    十日訊問筆錄），被告庚○○之言殊難採信。而被告丁○○身為店長，且有一年
    之業務經驗，對於庚○○此種違背常理之說詞，如何遽以採信？準上以論，足認
    丁○○所辯不知手機係中古手機云云，顯與事理相悖，洵無可採。
  (五)綜上，本件事證明確，被告庚○○、丁○○之犯行均足認定，應予依法論科。
二、核被告庚○○故買上開二支手機之所為，係犯刑法第三百四十九條第二項之故買
    贓物罪。被告庚○○、丁○○將上開ＮＯＫＩＡ三三一０手機充作新機售予戊○○之所為，均犯刑法第三百三十九條第一項之詐欺罪。被告二人間就詐欺犯行部
    分，有犯意聯絡及行為分擔，均為共同正犯。又本案ＮＯＫＩＡ三三一０手機係
    甲○○購買本案ＮＯＫＩＡ五一三０手機後數日才失竊，故被告庚○○故買該二
    支贓物手機，不可能同時為之，應係先後為之，而其時間緊接，所犯為構成要件
    相同之罪名，顯係基於概括犯意反覆為之，應依連續犯之規定，論以一罪，並加
    重其刑。公訴人認被告庚○○係同時故買該二支贓物手機，尚有未合，附此敘明
    。被告庚○○所犯上開二罪間，有方法、結果之牽連關係，應從情節較重之故買
    贓物罪論處。又被告庚○○前有事實欄所列前案經判處有期徒刑及執行完畢情形
    ，此有臺灣高等法院檢察署刑案紀錄簡覆表一份在卷可按，其前受有期徒刑執行
    完畢，於五年以內再犯本件最重本刑為有期徒刑以上之罪，為累犯，應依刑法第
    四十七條之規定加重其刑，並遞加重之。爰審酌被告等人之生活狀況、智識程度
    、素行，渠等犯罪之動機、目的、手段，及犯後猶矯詞飾卸，尚無悔意，然已與
    被害人戊○○達成民事和解，予以賠償損害等一切情狀，分別量處如主文所示之
    刑，並均諭知易科罰金之折算標準，以示懲儆。又被告丁○○前未曾受有期徒刑
    以上刑之宣告，此有臺灣高等法院被告全國刑案紀錄表、臺灣高等法院檢察署刑
    案紀錄簡覆表各一份在卷可按，其因受僱庚○○，而一時失慮，偶罹刑典，經此
    刑之宣告後，應知警惕而無再犯之虞，本院因認暫不執行其刑為當，予以宣告緩
    刑二年，以啟自新。
三、公訴意旨另以被告丁○○尚涉有刑法第三百四十九條第二項之故買贓物罪嫌云云
    ，惟查被告丁○○自警詢時起即否認購入本案之支機，而其僅受僱於庚○○，擔
    任現場負責之店長，進貨事宜概由老闆庚○○負責之事實，迭經同案被告庚○○
    自警詢時起迄偵、審中供明在卷，亦經證人即「大呼小叫」通訊行員工乙○○於
    本院九十一年六月十日訊問時證述屬實，佐以被告丁○○僅受僱於庚○○，庚○○故買贓物，乃違法行為，其將手機交予被告丁○○銷售時，殊無全盤托出贓物
    實情之必要，故被告丁○○未參與故買本案贓物手機或故意收受贓物甚明，此部
    分不能證明被告犯罪，此外復查無其他積極證據足資認定被告丁○○有故買贓物
    之犯行，原應為無罪之諭知，公訴意旨雖未敘明此部分與前開論罪之詐欺部分，
    有何裁判上一罪關係，惟公訴人論告時當庭認此部分與前開有罪之詐欺部分有牽
    連犯之裁判上一罪關係，故爰不另為無罪之諭知，附此敘明。
據上論斷，應依刑事訴訟法第四百五十二條、第二百九十九條第一項前段，刑法第二
十八條、第五十六條、第三百三十九條第一項、第三百四十九條第二項、第五十五條
、第四十七條、第四十一條第一項前段、第七十四條第一款，罰金罰鍰提高標準條例
第一條前段、第二條，判決如主文。
本案經檢察官江林達到庭執行職務。
中      華      民      國      九十一      年      十一    月    七    日
                                  臺灣士林地方法院刑事第三庭
                                      法  官  何  信  慶
右正本證明與原本無異。
如不服本判決，應於判決送達後十日內，向本院提出上訴狀。
                                      書記官  魏  里  安
中      華  民      國      九十一      年      十一    月    八    日
附錄本案論罪科刑法條全文：
中華民國刑法第二百一十八條：
 (偽造盜用公印或公印文罪)
  偽造公印或公印文者，處五年以下有期徒刑。
  盜用公印或公印文足以生損害於公眾或他人者，亦同。
中華民國刑法第三百三十九條第一項：
 (普通詐欺罪)
  意圖為自己或第三人不法之所有，以詐術使人將本人或第三人之物交付者，處五年
  以下有期徒刑、拘役或科或併科一千元以下罰金。
中華民國刑法第三百四十九條第二項：
  搬運、寄藏、故買贓物或為擔保者，處五年以下有期徒刑、拘役或科或併科一千元
  以下罰金。
